臺灣士林地方法院刑事判決　　　　　　　　　　　　　九十二年度自字第一０八號
　　自　訴　人　台欣交通有限公司
　　代　表　人　丁○○○
　　被　　　告　乙○○
　　　　　　　　甲○○
右列被告因詐欺等案件，經自訴人提起自訴，本院判決如左：
    主  文
乙○○、甲○○均無罪。
    理  由
一、自訴意旨略以：乙○○、甲○○於民國（下同）九十一年八月十日至臺北市○○
    街二四四巷十八弄十號之台欣交通有限公司（下稱台欣公司），佯裝承租計程車
    營業，並簽租賃契約書及保管條後，台欣公司將車號九Ｃ─三六一號之小營客車
    交付予乙○○，嗣後乙○○即避不見面，經多次催告通知，乙○○仍置之不理，
    又甲○○為乙○○之連帶保證人，卻未盡監督之責，顯然二人互相通謀，認乙○○、林萬金共同涉有詐欺之嫌，而乙○○另涉有背信及侵占之罪嫌云云。
二、按犯罪事實應依證據認定之，無證據不得推定其犯罪事實，又不能證明被告犯罪
    者，應諭知無罪判決，刑事訴訟法第一百五十四條、第三百零一條第一項分別定
    有明文。次按刑法第三百三十九條詐欺罪之構成必以行為人有不法而取得財物或
    利益之意思，實施詐欺行為，被害人因此行為，致表意有所錯誤，而其結果為財
    產上之處分，受其損害始足當之（最高法院十九年上字第一六九九號判例參照）
    ，若行為人於行為時客觀上並未施用何種詐術，且無不法意圖，縱嗣因行為人經
    濟困難，週轉不靈，拖延欠款未還，則屬民事債務不履行之範疇，與刑法所定詐
    欺罪行無涉。又按刑法第三百四十二條第一項背信罪之成立，以為他人處理事務
    ，意圖為自己或第三人不法之利益，或損害本人之利益，而為違背其任務之行為
    ，致生損害於本人之財產或其他利益為其要件。再按刑法第三百三十五條第一項
    侵占罪之成立，須持有人變易其原來之持有意思而為不法所有之意思，始能成立
    ，如僅將持有物延不交還或有其他原因一時未能交還，既缺乏主觀要件，即難遽
    以該罪相繩，最高法院六十八年台上字第三一四六號判例可供參照。
三、本件自訴人認被告乙○○、甲○○二人涉有詐欺等犯行，無非係以乙○○未按時
    繳納租金，並且避不見面，又未依約定繳納罰單，與甲○○係乙○○之連帶保證
    人及該二人一同前往接車之事實為其論據。訊據被告乙○○、甲○○二人，雖坦
    承有上開租車及擔保之事實，惟均堅決否認有何詐欺犯行，被告乙○○辯稱：係
    由伊一人去牽車，並未和甲○○一起去，另外伊在九十一年九月四日交第一次租
    金，每隔五天伊會去繳，總共有四、五次，又九十二年一月二日及同年三月十二
    日共有匯二萬元給自訴人，並未躲避自訴人，亦無詐欺、背信、侵占等語。被告
    甲○○辯稱：伊有簽名作保，但自訴人未找伊對保就將車交給乙○○，伊沒有騙
    自訴人等語。經查：
    (一)被告乙○○被訴詐欺部分：自訴人法定代理人丁○○○於本院九十二年六月二
      十七日審理時供稱被告乙○○確實於九十一年八月十五日、二十一日、二十六
      日、同年九月二日有來繳租金，及九十二年一月匯五千元、一萬五千元，總共
      繳付租金三萬四千三百五十元無訛（當日審判筆錄參照），並據證人即丁○○○之夫詹水波到庭證稱：「乙○○有來繳過好幾次，但有時我不在他是交給我
      太太。」等語（本院卷九十三年四月二十七日審判筆錄參照），且有被告乙○○提出匯款單二紙（共匯二萬元）附卷可稽，另證人余梅鈺到庭證稱其與乙○○於八十九年至九十二年間同居在新莊市○○街一五五巷三十四號十四樓，嗣
      乙○○因雙方感情不佳而離開上址等語（本院卷九十三年四月二十七日審判筆
      錄參照），是被告乙○○若有對自訴人施用詐術為詐欺取財之不法所有意圖，
      斷無向自訴人繳納多期租金之理，且被告乙○○於租車當時確居於上址，嗣後
      因與余梅鈺感情不佳而離開，事出有因，自無自訴人所指訴因逃避債務而搬離
    (二)被告乙○○被訴背信、侵占部分：自訴人自訴被告乙○○背信部分，係以被告
      乙○○未繳納罰單為論據，惟被告乙○○未繳納罰單僅係違反其與自訴人之約
      定，且繳納罰單係被告乙○○之事務，並非為自訴人處理事務；另自訴人自訴
      被告乙○○侵占部分，係以被告乙○○無力繳納租金，卻未將車輛返還自訴人
      為其論據，惟自訴人法定代理人丁○○○於九十二年十二月二十三日本院審理
      時亦供稱：「被告乙○○是租車，人算是受僱於公司。監理處規定要這樣。」
      等語（當日審判筆錄參照），且證人詹水波亦證稱：「（本件係租車或買車靠
      行？）純粹租車。」等語（本院卷九十三年四月二十七日審判筆錄參照），顯
      然被告乙○○與自訴人確有租車關係，且被告未有將自訴人之車輛轉賣、變賣
      或出質等處分行為，客觀上僅係因租車而持有車輛未還，無從認定被告乙○○
      主觀上有何不法意圖之犯意，揆諸上開判例之說明，被告之行為顯與刑法上之
      背信、侵占等罪之構成要件有間。
    (三)被告甲○○部分：據自訴人所提出之承租計程司機租用契約書第十四條規定：
      「本契約附連帶保證人係保證駕駛人在雇用期間如有發生車禍、傷亡、車輛遺
      失損害賠償及欠繳營業額之行為，無法負責清償時，連帶保證人應負連帶債務
      之責。」，是被告林萬金僅負有民事上損害賠償及清償債務之連帶責任，自訴
      人以甲○○為連帶保證人即負有監督之責，顯有未洽；縱使甲○○因而負有監
      督之責，亦僅係違反民事上之約定，自訴人自可依循民事法律關係請求損害賠
      償，尚難謂被告甲○○與乙○○有擔保之關係，即認其有不法之犯意。自訴人
      未能舉證被告甲○○有何詐欺之證據，自難僅憑自訴人之臆測，即認被告甲○○有詐欺之犯行。
    綜上所述，上開事實僅屬民事債務不履行之範疇，應循民事途徑解決，此外亦無
    其他積極證據足認被告乙○○、甲○○有何詐欺、背信及業務侵占等犯行，揆諸
    首揭法條及判例要旨，爰均為無罪之諭知。
五、臺灣板橋地方法院檢察署移送併案審理部分（九十二年度偵字第一五三四一號）
    ，因本案部分業已為被告無罪之諭知，自與該併案審理部分無連續犯裁判上一罪
    之關係，本院無從一併審理，應退由檢察官依法另行偵查。又臺灣臺北地方法院
    檢察署檢察官謂告訴人丙○○已就與本案同一之事實，向本院提起自訴，而移送
    本院併辦審理（九十二年度偵字第一五二六九號），然查本院並未受理丙○○自
    訴被告乙○○詐欺案件，且因本案已為被告無罪之諭知，與該案又無裁判上一罪
    之關係，本院無從審酌，自應退回該署另行處理，附此敘明。
據上論斷，應依刑事訴訟法第三百四十三條、第三百零一條條第一項，判決如主文。
中　　　華　　　民　　　國　　九十三　　年　　　五　　　月　　十一　　　日
　　　　　　　　                臺灣士林地方法院刑事第一庭
　　　　　　　　                    審判長法　官 林　清　吉
                                          法　官 楊  迺  伶
                                          法　官 陳  章  榮
右正本證明與原本無異。
如不服本判決，應於判決送達後十日內，向本院提出上訴狀。
                         　   　　　      書記官 陳  美  月
中　　　華　　　民　　　國　　九十三　　年　　　五　　　月　　十三　　　日
